臺灣高等法院刑事判決　　　　　　　　 94年度上易字第449號
上　訴　人　臺灣臺北地方法院檢察署檢察官
被　　　告　乙○○
上列上訴人因被告傷害案件，不服臺灣臺北地方法院93年度易字
第834號，中華民國94年2月4日第一審判決（起訴案號：臺灣臺
北地方法院檢察署93年度偵字第6186號），提起上訴，本院判決
如下：
    主  文
上訴駁回。
    理  由
一、公訴意旨略以：被告乙○○與甲○○於民國（下同）92年12
    月31日凌晨零時30分許，在臺北市○○區○○路口3段157巷
    口，雙方因行車爭道細故發生爭執，二人基於傷害之意思，
    以徒手互為毆打，被告乙○○受有頭部外傷、頭皮裂傷及顏
    面多處擦傷，甲○○則受有鼻子、胸部多處挫傷等傷害，因
    認被告乙○○涉有刑法第277條第1項之傷害罪等語。
二、按犯罪事實應依證據認定之，無證據不得認定犯罪事實；不
    能證明被告犯罪者，應諭知無罪之判決，刑事訴訟法第154
    條第2項、第301條第1項分別定有明文。而刑事訴訟法上所
    謂認定犯罪事實之證據，係指足以認定被告確有犯罪行為之
    積極證據而言；次按，告訴人之告訴，係以使被告受刑事訴
    追為目的，故其陳述是否與事實相符，仍應調查其他證據以
    資審認（最高法院29年上字第3105號判例、52年台上字第13
    00號判例參照）。又事實之認定，應憑證據，如未能發現相
    當證據，或證據不足以證明，自不能以推測或擬制之方法，
    以為裁判基礎（最高法院40年台上字第86號判例意旨參照）
    。
三、公訴人認被告乙○○涉有前揭傷害罪嫌，無非係以告訴人甲
    ○○之供述及桃園敏盛綜合醫院92年12月31日之診斷證明書
    等，為其論據。
四、訊據被告乙○○雖坦承曾於前揭時地因行車糾紛而與甲○○
    發生爭執，但堅決否認有何傷害犯行，並辯稱：當天伊與甲
    ○○是因為要駛入慢車道而發生糾紛，甲○○一直按喇叭，
    伊搖下車窗問他，車有沒有怎樣，甲○○也沒有什麼反應，
    後來伊把車開走，甲○○在下一個路口車開到伊前面，將伊
    的車攔下來，伊當時告訴甲○○伊已經道歉了，甲○○說你
    道那個是什麼歉，就動手打伊，伊當時人坐在駕駛座上被打
    ，伊看到甲○○很憤怒，伊就下車理論，是甲○○先動手的
    等語。惟查：
  (一)告訴人甲○○因行車糾紛而先行動手毆打被告乙○○一事，
    業經甲○○於92年12月31日警訊及本院審理中自白不諱（見
    偵查卷第11頁及本院審判筆錄），核與被告乙○○指述受傷
    害之情節大致相符，並有被告乙○○之臺北醫學大學附設醫
    院93年1月8日診斷證明書附卷可稽（見偵查卷第14頁），是
    告訴人甲○○先行出手毆打被告乙○○，並因而造成被告乙
    ○○受有傷害之事實，首堪認定。
  (二)次查，甲○○雖提出敏盛綜合醫院92年12月31日之診斷證明
    書（見偵查卷第13頁），以資指訴被告乙○○前揭傷害犯行
    ，然審酌該診斷證明書雖可證明甲○○受有鼻子挫傷、胸部
    挫傷合併瘀血及頸部瘀血等傷害，但甲○○最初於警訊中僅
    指訴「雙方均以徒手互毆」等語（見偵卷第16頁背面），則
    甲○○所受前揭傷害是否確係被告乙○○所致，容非無疑。
  (三)再查，被告乙○○於警訊、偵查及審理時，均否認有何傷害
    犯行，並就事發經過供稱：實際上從頭到尾伊都沒有動手，
    是甲○○一直向伊揮拳，毆打伊（見偵查卷第3頁），伊被
    甲○○打了十幾拳後，伊有推甲○○、當時伊被壓著的時候
    ，可能有衝撞他（按即甲○○）胸部的地方、當時伊的頭一
    直在流血，所以伊才會把甲○○推開等語（見原審卷第14頁
    背面、41、42頁），是參酌被告乙○○供述之事發經過，與
    前述甲○○業已自承先行出手毆打被告乙○○，以及被告乙
    ○○確實受有頭部外傷等情以觀，本件係同案被告甲○○基
    於傷害犯意而徒手毆打被告乙○○，並無任何積極證據足資
    證明被告乙○○亦係基於傷害犯意而與同案被告甲○○互毆
    之事實，業臻明確。
五、茲同案被告甲○○於行車糾紛後，即先行出手毆打被告乙○
    ○，並致被告乙○○倒地因而受有傷害，核其情節已難認係
    互毆，而同案被告甲○○驗傷單上所記載之傷勢，是否確係
    被告乙○○所造成，尚有疑義，縱然甲○○之傷是被告乙○
    ○造成，但查甲○○於本院審理中坦承係其先行動手毆打被
    告乙○○，並將其打倒在地，並於其倒地躺在地上之後繼續
    用腳踹踢，（見本院94年4月29日審判筆錄第5頁），在此情
    形之下，實難期待被告乙○○打不還手不做任何保護自己免
    於受傷害之舉動，在抵擋過程中縱使難免因而造成甲○○受
    傷，亦屬正當防衛，而核
    本件被告乙○○被打之情節及甲○○受傷情形，亦無防衛過
    當之情況，依法自屬不罰；又告訴人甲○○於本院審理中亦
    表示不再對被告乙○○追究，並且撤銷告訴，且其同意賠償
    被告乙○○新台幣三萬元（見本院94年4月29日審判筆錄第4
    頁），可知其本身確有理虧之處。此外公訴人亦無法提出其
    他證據資料以資證明被告乙○○有何故意傷害之犯行。從而
    ，原審以無從形成被告乙○○有罪之確信，且查無其他積極
    證據足可認定被告乙○○確犯有公訴人所指之傷害犯行，揆
    諸前揭說明及刑事訴訟法之規定，認不能證明被告乙○○犯
    罪，而為無罪之諭知，經核洵無違誤。檢察官上訴仍執陳詞
    ，以被告與告訴人係互毆應負傷害刑責云云而指摘原判決不
    當，為無理由，應予駁回。
據上論斷，應依刑事訴訟法第368條，判決如主文。
本案經檢察官林炳雄到庭執行職務。
中　　華　　民　　國　　94　　年　　5 　　月　　13　　日
　　　　　　　　　刑事第十三庭  審判長法　官  劉景星
                                      法  官  李春地
                                      法  官  陳志洋
以上正本證明與原本無異。
不得上訴。
                                      書記官  王韻雅
中　　華　　民　　國　　94　　年　　5 　　月　　16　　日
